【裁判字號】    98,上訴,115
【裁判日期】    980422
【裁判案由】    違反槍砲彈藥刀械管制條例
【裁判全文】
臺灣高等法院高雄分院刑事判決         98年度上訴字第115號
上  訴  人
即  被  告  甲○○
                    現另案在臺灣屏東監獄執行中
選任辯護人  徐文彬律師
上列上訴人因被告違反槍砲彈藥刀械管制條例案件，不服臺灣高
雄地方法院97年度訴字第1481號中華民國97年12月10日第一審判
決（起訴案號：臺灣高雄地方法院檢察署97年度偵字第17666 號
），提起上訴，本院判決如下：
    主  文
上訴駁回。
    事  實
一、甲○○明知具有殺傷力之自動步槍、制式子彈，非經中央主
    管機關許可，不得受寄代藏，竟於民國95年4 月底某日，受
    友人劉昀鑫（原名劉耀宗）之委託，保管寄藏劉昀鑫所有存
    放在核桃木紋木盒內之如附表一所示之自動步槍及制式子彈
    ，甲○○遂將上開槍彈寄藏在高雄市鼓山區○○○○街216
    號5 樓其住處，嗣於95年5 月上旬，黃國元因遭通緝至甲○
    ○之上開處所暫留數日，於離開當日，逕行取走上開槍、彈
    及彈匣2 個、手銬1 副等物，而請不知情之女友吳怡陵留下
    「原諒我不告而別，感謝這幾天的收留，XX我先拿走，如有
    機會再報答」等語之字條，並署名「弟仔」後離去。嗣黃國
    元持該批槍彈於95年5 月10日23時40分許，在高雄市苓雅區
    ○○○路105 號麗尊大酒店1008號房外，與警發生槍戰，黃
    國元並在該次槍戰中，以前揭步槍先後發動4 、5 次掃射，
    共計擊發上開步槍子彈共125 發，始棄械投降，為警逮捕，
    嗣循線查悉上情。
二、案經高雄市政府警察局刑警大隊移送臺灣高雄地方法院檢察
    署檢察官偵查起訴。
    理  由
壹、程序部分：
    按被告以外之人於審判外之陳述，雖不符刑事訴訟法第159
    條之1 至第159 條之4 之規定，而經當事人於審判程序同意
    作為證據，法院審酌該言詞陳述或書面陳述作成時之情況，
    認為適當者，亦得為證據。當事人、代理人或辯護人於法院
    調查時知有第159 條第1 項不得為證據之情形，而未於言詞
    辯論終結前聲明異議者，視為有前項之同意，同法第159 條
    之5 第1 、2 項定有明文。立法意旨在於傳聞證據未經當事
    人之反對詰問予以核實，原則上先予排除，惟若當事人已放
    棄反對詰問權，於審判程序中表明同意該等傳聞證據可作為
    證據，基於尊重當事人對傳聞證據之處分權，及證據資料愈
    豐富，愈有助於真實發見之理念，且強化言詞辯論主義，使
    訴訟程序得以順暢進行，上開傳聞證據亦均具有證據能力。
    查本案據以認定被告犯罪事實存否之被告以外之人之言詞或
    書面陳述，被告、辯護人及檢察官於本院審理時，均同意作
    為證據，且於本院言詞辯論終結前，均未聲明異議，而本院
    審酌該言詞陳述及書面陳述作成之情況，未見有何不適當之
    情形，故依前開規定，均得為證據。
貳、實體部分：
一、訊據被告甲○○，固坦承有寄藏如附表一所示具有殺傷力之
    自動步槍及制式子彈之犯行，惟辯稱：如附表一所示之槍彈
    與前經判刑之槍彈部分（詳如附表二所示），同時同地自劉
    昀鑫受寄，是為同一行為，故本件應為不受理之諭知云云。
    辯護人則為被告提出辯護稱：被告所辯本案與前案槍彈，係
    同時自劉昀鑫受寄，二案應屬同一行為之想像競合犯，為裁
    判上一罪；又縱非為同一行為，而係劉昀鑫前後寄放，則時
    間亦接近，寄放者又為同一人，應係基於概括犯意而為，二
    案應屬連續犯關係，為裁判上一罪，為前案判決效力所及；
    又被告於96年8 月10日警詢時，因警方向被告表示可依證人
    保護法規定減免刑責，被告即向警員供出劉昀鑫另有3 把M1
    6 步槍及2 把制式手槍等物，警方據此借提劉昀鑫調查後，
    果然查獲，故被告對於維護社會治安，防止該批械彈造成警
    民傷亡有巨大貢獻，在科刑上應予以減免，並為緩刑之宣告
    云云（見98年3 月2 日刑事辯護意旨狀）。惟查：
  (一)被告寄藏如附表一所示具有殺傷力之自動步槍及制式子彈之
    犯行，業經其坦承不諱，並有有上開槍彈扣案可憑，復有如
    附表一所示鑑定書（見警一卷第101 至108 頁）、臺灣高雄
    地方法院檢察署扣押槍彈清單（見警一卷第95頁）在卷可稽
    。又被告於警詢時供稱：黃國元於95年5 月2 日所取走之槍
    彈，係劉昀鑫約於95年4 月底，以一木盒裝放如附表一所示
    之槍彈，寄放在伊住處交伊保管等語（見警一卷第28至29頁
    ），核與劉昀鑫於警詢供稱及原審審理時具結證稱：大約於
    95年5 月初，黃國元將該槍彈攜出的前幾天，將該槍彈寄藏
    於甲○○之處所。寄藏該槍彈在被告甲○○之處所，裝放在
    一只木盒，其外觀是核桃木紋、有一個圓形鎖頭。該M16 自
    動步槍上面裝有腳架、狙擊鏡、伸縮槍托、黑色槍身，子彈
    先是以透明收縮膜包裝，再用鋁箔袋封口，每20顆裝成1 包
    。子彈數量大約500 多粒，詳細數目伊不知道等語（警一卷
    第3 至4 頁，原審97訴1481號卷第74、75頁），而黃國元於
    警詢時供稱：伊躲藏在被告住處時，有看見一把M16 自動步
    槍及5 、600 發步槍子彈放在木箱內，伊將該槍彈帶走等語
    （警一卷第52至54頁），則被告上開部分之供述與劉昀鑫及
    黃國元上開陳述相符一致，故可採信。則顯見被告確有於95
    年4 月底某日，受劉昀鑫之委託，代為寄藏存放在核桃木紋
    木盒內如附表一所示之自動步槍及制式子彈之犯罪事實，故
    被告此部分寄藏之犯行，應堪認定。
  (二)又被告明知具有殺傷力之制式手槍、改造手槍、子彈，及槍
    砲之主要組成零件係槍砲彈藥刀械管制條例所管制之物品，
    未經許可，不得持有，竟於95年5 月8 日前數月之某日，向
    劉昀鑫借得如附表二所示具有殺傷力之制式手槍、改造手槍
    、子彈及槍砲之主要組成零件等物，而未經許可持有之，業
    經臺灣高雄地方法院以95年度訴字第4231號、本院以97年度
    上訴字第1137號判決在案，且該部分於97年12月31日經最高
    法院以97年度台上字第6889號判決駁回上訴而確定，亦有本
    院97年度上訴字第1137號判決書、臺灣高等法院被告前案紀
    錄表等附卷可稽（以下稱前案），而被告於該案審理時，亦
    自白稱：大概是被查獲前（該案於95年5 月8 日為警查獲）
    幾個月，伊向劉昀鑫借的等語（見臺灣高雄地方法院95年度
    訴字第4231號案件97年4 月23日審判筆錄，原審97審訴2985
    號卷第34頁），而本案被告係於95年4 月底某日，受劉昀鑫
    之委託而寄藏，業如上述，足證本案與前案之犯罪時間已相
    距數月，且於前案被告係因劉昀鑫出借而持有，於本案則為
    劉昀鑫委託而寄藏，兩案被告行為亦不相同，而難認二案被
    告係出於一行為之想像競合犯，或基於概括犯意而為之連續
    犯。
  (三)被告雖於本院審理時辯稱：前案審理時，因劉昀鑫當時還在
    外面未遭逮捕拘禁，伊不想牽連家人，故未據實陳述云云。
    惟查，被告於前案97年4 月23日審理為上開自白時，劉昀鑫
    早已經逮捕拘禁，故被告上開所辯，是否可採信，已有可疑
    。又劉昀鑫於原審審理時，亦否認曾交付前案扣案之槍彈給
    被告之事實，且又查無其他證據可以證明被告上開所辯：前
    案與本案之槍彈係劉昀鑫同時交付寄藏云云之情可以採信，
    故被告所辯，尚不能採信，而劉昀鑫所證，亦不能為被告有
    利之認定。另黃國元於警詢時雖供稱：伊帶走的這把M16 步
    槍及子彈，劉昀鑫原來放在高雄縣大社鄉○○路住處，於95
    年4 月中旬左右，伊在他家中親眼見到2 把M16 步槍、步槍
    子彈5 、600 發，2 支制式手槍，一支半成品散彈槍，一只
    旅行袋內裝一批半成品改造手槍等物，後來伊於95年5 月3
    、4 日住在甲○○住處時，劉昀鑫有過去叫伊不要亂跑，他
    告訴伊他住處放槍械的地方因為伊而被警方追緝，所以要將
    槍械先放在甲○○住處，等到隔日早上再移到別處藏匿，…
    …甲○○前案所查獲的槍彈，應該與伊看到的是同一批槍彈
    等語（見95年7 月19日警詢筆錄，警一卷第72至74頁），惟
    黃國元此部分之陳述，除2 支M16 步槍、步槍子彈及2 支制
    式手槍部分，其係明確指陳外，其餘部分之槍彈，則其並未
    明確指陳為何種槍彈，且其明確指陳之步槍及制式手槍部分
    ，其後亦係在劉昀鑫住處查扣，而非在被告住處查扣，故其
    上開所證：伊在甲○○住處看到的槍械與在劉昀鑫住處看到
    的槍械，係同一批槍彈云云部分之陳述，應僅係其推測之詞
    ，而不能證明其此部分之陳述確與事實相符，而亦不能為被
    告有利之認定。
  (五)綜上，被告本案寄藏槍彈之犯行，與前案其持有槍彈部分犯
    行，其犯罪時間、行為態樣均有所不同，顯非同一行為，亦
    非基於同一概括犯意而為，而無想像競合犯或連續犯之裁判
    上一罪關係，被告及辯護人此部分所辯，尚難憑採。
二、另黃國元早於95年7 月19日警詢時，即已向警方供稱：劉昀
    鑫尚有上開M16 步槍、制式手槍之事實，有上開警詢筆錄在
    卷可憑。被告雖於96年8 月10日警詢時，亦供出：曾在劉昀
    鑫高雄縣大社鄉萬金巷住處，親眼看到他總共擁有3 把M16
    步槍及2 把制式手槍等語（見警一卷第30頁），但其此部分
    之供述，顯然在黃國元上開陳述之後，且警方係於96年8 月
    16日詢問劉昀鑫時，向劉昀鑫確認此部分之事實，再於同年
    月21日，經由劉昀鑫之帶領而前往查扣上開劉昀鑫另外持有
    之M16 步槍及制式手槍等之事實，亦有劉昀鑫該等警詢筆錄
    在卷可稽（見警一卷第2 至6 頁、第13至21頁），則依警方
    查獲劉昀鑫持有上開槍彈之經過，亦難認係僅因被告於96年
    8 月10日警詢之供述後，始能查獲。故辯護人此部分所辯，
    亦難採認。
三、綜上所述，本案事證明確，被告寄藏如附表一所示之槍彈犯
    行，堪予認定，應依法論科。
四、查被告行為後，刑法業於94年2 月2 日修正公布部分條文，
    並於95年7 月1 日施行（以下簡稱現行刑法，95年7 月1 日
    施行前之刑法簡稱修正前刑法）。依現行刑法第2 條第1 項
    規定：「行為後法律有變更者，適用行為時之法律。但行為
    後之法律有利於行為人者，適用最有利於行為人之法律。」
    ，又本次修正涵蓋之範圍甚廣，故比較新舊法時，應就罪刑
    有關之共犯、牽連犯、連續犯、有無累犯加重、自首減輕暨
    其他法定加減原因與加減例等一切情形，綜其全部罪刑之結
    果而為比較，復有最高法院95年5 月23日所為之95年度第8
    次刑庭會議決議可資參照。茲就被告行為後本案有關之修正
    部分，臚列如下：
  (一)按修正後之刑法第33條第5 款「罰金：新臺幣一千元以上，
    以百元計算之」之規定，所得科處之罰金刑最低為新臺幣10
    00元；然依被告行為時之罰金罰鍰提高標準條例第1 條前段
    之提高倍數10倍與刑法第33條第5 款規定之罰金最低額1 元
    觀之，罰金刑最低額僅為新臺幣30元。因此，比較上述修正
    前、後之刑罰法律，自以被告行為時即修正施行前刑法關於
    科處罰金刑之法律較有利於被告。
  (二)修正前刑法第55條關於想像競合犯之規定，於修正後增訂「
    但不得科以較輕罪名所定最輕本刑以下之刑」之但書規定，
    依最高法院95年5 月23日95年第8 次刑事庭會議決議，認此
    係科刑之限制，為法理之明文化，非屬法律之變更，即無法
    律修正比較適用之問題，應依裁判時法論處（最高法院95年
    11月7 日95年第21次刑事庭會議決議參照）。
  (三)修正前刑法第42條第2 項規定「易服勞役以1 元以上3 元以
    下折算2 日。」，而被告行為時之易服勞役折算標準，據修
    正前罰金罰鍰提高標準條例第2 條前段規定，就其原定數額
    提高為100 倍折算1 日，則被告依行為時之易服勞役折算標
    準，應以銀元100 元以上300 元以下即新臺幣300 元以上90
    0 元以下折算一日；然修正後刑法第42條第3 三項前段規定
    ：「易服勞役以新臺幣1000元、2000元或3000元折算一日。
    」，經比較新舊法結果，以修正後之規定，較有利於被告，
    則應依刑法第2 條第1 項後段規定，適用修正後之刑法第42
    條第3 項前段規定，定罰金易服勞役之折算標準。
  (四)經比較結果，現行刑法對被告並無較為有利之情形，是以對
    於被告所為上開犯行之論罪科刑，均應依現行刑法第2 條第
    1 項前段之規定，依其行為時之修正前刑法論罪科刑。至於
    易服勞役折算標準則以修正後刑法規定對被告較屬有利，而
    有關易刑處分部分之規定，則並無整體比較適用之問題，而
    得為割裂適用現行刑法規定（臺灣高等法院暨所屬法院95年
    12 月13 日法律座談會提案可資參照）。
五、核被告所為，係犯槍砲彈藥刀械管制條例第7 條第4 項未經
    許可寄藏自動步槍、第12條第4 項未經許可寄藏制式子彈罪
    。被告同時寄藏步槍、子彈，係以一持有行為同時觸犯數罪
    ，為想像競合犯，應依刑法第55條前段規定，從一重處斷。
    檢察官雖認被告所寄藏之自動步槍內含有彈匣2 個，亦觸犯
    同條例第13條第4 項寄藏步槍之主要組成零件罪嫌，惟該彈
    匣2 個業已構成上開自動步槍之組成部分，無庸另就此再為
    論罪，檢察官此部分之論罪，尚有誤會，併此敘明。
六、原審因認被告上開犯罪事證明確，而依槍砲彈藥刀械管制條
    例第7 條第4 項、第12條第4 項，刑法第2 條第1 項前段、
    第11條前段、第55條規定論科，並審酌被告無視於政府嚴格
    管制非法槍枝之政策，明知未經許可不得寄藏槍彈，竟無視
    法律規定而擅自受託寄藏前揭自動步槍、子彈，所為不惟增
    加偵查機關查緝之困難，並對社會治安有顯著之潛在危險性
    ，更對他人之生命安全構成極大之威脅，自屬不該，並斟酌
    其寄藏槍彈之數量、時間，又自始坦承犯行，犯後態度良好
    ，及犯罪動機、目的、手段等一切情狀，量處有期徒刑5 年
    4 月，併科罰金新臺幣15萬元，又就併科罰金刑部分，依刑
    法第42條第3 項規定，諭知罰金如易服勞役以新臺幣1,000
    元折算1 日之折算標準。又因如附表一所示之槍彈，屬槍砲
    彈藥刀械管制條例第4 條第1 項第1 、2 款所定未經許可不
    得持有之違禁物，而依刑法第38條第1 項第1 款之規定，宣
    告沒收之。又說明扣案原具殺傷力然已擊發之5.56mm子彈12
    5 顆及送鑑定試射之5.56mm子彈30顆，雖為違禁物，惟已因
    擊發及試射而不具殺傷力，爰不為沒收之宣告。其認事用法
    均無違誤，量刑亦屬適當，被告以本案與前案係同一案件，
    而曾經判決確定云云，而提起上訴，指摘原審判決不當，為
    無理由，應予駁回。
據上論斷，應依刑事訴訟法第368條，判決如主文。
本案經檢察官林敏惠到庭執行職務。
中    華    民    國    98    年    4     月    22    日
                  刑事第七庭    審判長法  官  莊飛宗
                                      法  官  孫啟強
                                      法  官  邱明弘
以上正本證明與原本無異。
如不服本判決應於收受本判決後10日內向本院提出上訴書狀，其
未敘述上訴理由者，並得於提起上訴後10日內向本院補提理由書
狀（均須按他造當事人之人數附繕本）「切勿逕送上級法院」。
中    華    民    國    98    年    4     月    22    日
                                      書記官  梁雅華
附錄論罪科刑法條：
槍砲彈藥刀械管制條例第7 條
未經許可，製造、販賣或運輸火砲、肩射武器、機關槍、衝鋒槍
、卡柄槍、自動步槍、普通步槍、馬槍、手槍或各類砲彈、炸彈
、爆裂物者，處死刑、無期徒刑或7 年以上有期徒刑；處徒刑者
，併科新台幣3 千萬元以下罰金。
未經許可，轉讓、出租或出借前項所列槍砲、彈藥者，處無期徒
刑或5 年以上有期徒刑，併科新台幣1 千萬元以下罰金。
意圖供自己或他人犯罪之用，而犯前二項之罪者，處死刑或無期
徒刑；處徒刑者，併科新台幣5 千萬元以下罰金。
未經許可，持有、寄藏或意圖販賣而陳列第1 項所列槍砲、彈藥
者，處5 年以上有期徒刑，併科新台幣1 千萬元以下罰金。
第1 項至第3 項之未遂犯罰之。
槍砲彈藥刀械管制條例第12條
未經許可，製造、販賣或運輸子彈者，處1 年以上7 年以下有期
徒刑，併科新台幣500 萬元以下罰金。
未經許可，轉讓、出租或出借子彈者，處6 月以上5 年以下有期
徒刑，併科新台幣300 萬元以下罰金。
意圖供自己或他人犯罪之用，而犯前二項之罪者，處3 年以上10
年以下有期徒刑，併科新台幣700 萬元以下罰金。
未經許可，持有、寄藏或意圖販賣而陳列子彈者，處5 年以下有
期徒刑，併科新台幣300 萬元以下罰金。
第1 項至第3 項之未遂犯罰之。
附表一
┌──┬─────────────┬────────────┐
│編號│名稱                      │鑑定書文號，鑑定結果    │
├──┼─────────────┼────────────┤
│一  │1.M16-A1型口徑5.56mm自動步│內政部警政署事警察局95年│
│    │  槍（含彈匣2 個，槍枝管制│6 月1 日刑鑑字第09500727│
│    │  編號：0000000000 號）1支│36號槍彈鑑定書1 份；機械│
│    │                          │性能良好，可擊發同口徑制│
│    │                          │式子彈，認具殺傷力。    │
├──┼─────────────┼────────────┤
│二  │口徑5.56mm子彈403 顆（原為│內政部警政署事警察局95年│
│    │558 顆，其中125 顆為黃國元│6 月1 日刑鑑字第09500727│
│    │於槍戰中擊發，是扣案433 顆│36號槍彈鑑定書1 份；認均│
│    │，嗣經試射30顆，剩餘403 顆│具殺傷力。              │
│    │）                        │                        │
└──┴─────────────┴────────────┘
附表二
┌──┬───────────────────────────┐
│編號│名稱                                                  │
├──┼───────────────────────────┤
│1   │捷克CZ廠75型口徑9mm 制式半自動手槍1 支（含彈匣1 個，槍│
│    │枝管制編號：0000000000號）                            │
├──┼───────────────────────────┤
│2   │8mm 仿WALTHER 廠PP K/S型半自動改造手槍1 支（含彈匣1 個│
│    │，槍枝管制編號：0000000000號）                        │
├──┼───────────────────────────┤
│3   │9mm 制式子彈39顆（原為45顆，/經試射6 顆，剩餘39顆）   │
├──┼───────────────────────────┤
│4   │9mm達姆彈1顆                                          │
├──┼───────────────────────────┤
│5   │12GAUGE霰彈2顆                                        │
├──┼───────────────────────────┤
│6   │彈匣6只                                               │
├──┼───────────────────────────┤
│7   │槍管13支                                              │
├──┼───────────────────────────┤
│8   │8mm 改造子彈7 顆（業均試射擊發）                      │
└──┴───────────────────────────┘


司法院資訊處製作；財團法人民間司法改革基金會備份。
